【裁判字號】    94,訴,965
【裁判日期】    950522
【裁判案由】    違反毒品危害防制條例
【裁判全文】
臺灣屏東地方法院刑事判決               94年度訴字第965號
公  訴  人  臺灣屏東地方法院檢察署檢察官
被      告  戊○○
                    （另案臺灣屏東戒治所執行中）
指定辯護人  本院公設辯護人丙○○
上列被告因違反毒品危害防制條例案件，經檢察官提起公訴（94
年度偵字第2247號），本院判決如下：
    主  文
戊○○無罪。
    理  由
一、公訴意旨略以：被告戊○○基於販賣第一級毒品及第二級毒
    品之概括犯意，於不詳時間，在屏東市崇蘭里內某公園，自
    年籍不詳綽號「阿九」之成年男子處，以每次新臺幣（下同
    ）10,000元至20,000元之代價，販入數量不詳之第一級毒品
    海洛因及第二級毒品甲基安非他命數次。嗣分別於附表所示
    時地，販賣第一級毒品海洛因及第二級毒品甲基安非他命與
    附表所示之人。嗣經警於屏東市○○路142 號5 樓處查獲，
    並扣得海洛因9 包共計毛重4.3 公克、甲基安非他命1 包毛
    重0.4 公克、吸食玻璃球、自製水煙壺各1 個、海洛因殘渣
    夾鍊袋21個、甲基安非他命殘渣夾鍊袋1 個、藥鏟3 支、使
    用過之注射針筒6 支、橡膠管1 條、電子秤1 個、空夾鍊袋
    12 包 、行動電話2 支（門號：0000000000、0000000000）
    、記有電話號碼紙條3 張，因認被告戊○○涉犯毒品危害防
    制條例第4 條第1 項、第2 項之販賣第一級、第二級毒品罪
    嫌。
二、按犯罪事實應依證據認定，無證據不得認定犯罪事實；不能
    證明被告犯罪者，應諭知無罪之判決，刑事訴訟法第154 條
    第2 項、第301 條第1 項定有明文。又認定犯罪事實所憑之
    證據，雖不以直接證據為限，間接證據亦包括在內，然而無
    論直接證據或間接證據，其為訴訟上之證明，須於通常一般
    之人均不致有所懷疑，而得確信其為真實之程度者，始得據
    為有罪之認定，倘其證明尚未達到此一程度，而有合理之懷
    疑存在而無從使事實審法院得有罪之確信時，即應由法院為
    諭知被告無罪之判決，最高法院76年臺上字第4986號著有判
    例可資參照。
三、證據能力部分：
  (一)按被告以外之人於審判外之言詞或書面陳述，除法律有規定
    者外，不得作為證據；被告以外之人於偵查中向檢察官所為
    之陳述，除顯有不可信之情況者外，得為證據，刑事訴訟法
    第159 條第1 項、第159 條之1 第2 項定有明文。卷附公訴
    人引為證明被告前揭犯罪事實證據之證人庚○○、甲○○、
    乙○○、丁○○、己○○、辛○○於警詢中之陳述，經被告
    戊○○於本院行準備程序及審理時，明示拒絕作為證據，復
    查無其他可為相反認定之依據，應認為無證據能力。又證人
    辛○○另於偵查中經具結之證述，依現有卷證，既難認為有
    何顯不可信之情況，連同其在本院審理時另與證人庚○○、
    甲○○、乙○○、丁○○分別到庭具結並接受交互詰問所為
    之證言，均應認為有證據能力。
  (二)次按，搜索，應用搜索票；有明顯事實足信為有人在內犯罪
    而情形急迫者，檢察官、檢察事務官、司法警察官或司法警
    察，雖無搜索票，得逕行搜索住宅或其他處所；其由檢察事
    務官、司法警察官或司法警察為之者，應於執行後三日內報
    告該管檢察署檢察官及法院；其搜索執行後未陳報該管法院
    或經法院撤銷者，審判時法院得宣告所扣得之物，不得作為
    證據，刑事訴訟法第128 條第1 項、第131 條第1 項第3 款
    、第3 項中段、第4 項著有規定；又除法律另有規定外，實
    施刑事訴訟程序之公務員因違背法定程序取得之證據，其有
    無證據能力之認定，應審酌人權保障及公共利益之均衡維護
    ，同法第158 條之4 復已明定。茲以刑事訴訟重在發見實體
    真實，使刑法得以正確適用，形成公正之裁判，是以認定事
    實、蒐集證據即成為刑事裁判最基本課題之一。然違背法定
    程序蒐集、調查而得證據之證據能力，依當今證據法則之發
    展，既朝基本人權保障與社會安全相調和之方向進行，期能
    保障個人基本人權，復能兼顧真實之發見，以達社會安全之
    維護，則探討違背法定程序取得證據之證據能力，亦不能悖
    此方向。此外，供述證據與非供述證據之性質不同，供述證
    據之採取過程違法，則侵害個人自由意思，應嚴格禁止；惟
    蒐集非供述證據之過程違背法定程序，其證物之型態並未改
    變，尚不生不可信之問題，至於人權保障及公共利益之均衡
    維護，一般而言，違背法定程序取得證據之情形，常因個案
    之型態、情節、方法而有異，個案權衡時，自應斟酌(一)違背
    法定程序之情節。(二)違背法定程序時之主觀意圖。(三)侵害犯
    罪嫌疑人或被告權益之種類及輕重。(四)犯罪所生之危險或實
    害。(五)禁止使用證據對於預防將來違法取得證據之效果。(六)
    偵審人員如依法定程序有無發現該證據之必然性。(七)證據取
    得之違法對被告訴訟上防禦不利益之程度等節，以為認定證
    據能力有無之標準。
  (三)本件扣案之海洛因9 包共計毛重4.3 公克、甲基安非他命1
    包毛重0.4 公克、吸食玻璃球、自製水煙壺各1 個、海洛因
    殘渣夾鍊袋21個、甲基安非他命殘渣夾鍊袋1 個、藥鏟3 支
    、使用過之注射針筒6 支、橡膠管1 條、電子秤1 個、空夾
    鍊袋12包、行動電話2 支（門號：0000000000、0000000000
    ）、記有電話號碼紙條3 張等物，為屏東縣警察局屏東分局
    警員於前揭時地在被告戊○○位於屏東市○○路142 號5 樓
    租屋處搜索查扣，除據被告戊○○、證人即同時在場之人魏
    承業、證人即稍早已在該址樓下為警查獲逮捕之人庚○○陳
    明在卷，並有屏東縣警察局屏東分局刑事案件報告書、移送
    書各1 份、搜索扣押筆錄、扣押物品目錄表、扣押物品收據
    3 份附卷可稽，堪信為真。上開先後以證人庚○○、被告戊○○及證人魏承業為搜索對象所為之搜索行動，因開始之時
    間密接，依扣押筆錄均記載自當日下午3 時起始，又其搜索
    之依據，雖均勾選為「同意搜索」，並由被告戊○○及先後
    被搜索之證人魏承業、庚○○各自簽名、捺指印。惟查，人
    之身體、自由、財產、隱私，乃憲法保障之基本人權，除有
    法律明文之授權依據外，其基於保障個人支配、處分其權利
    之原則，經被搜索人本於自由意志而同意接受搜索，亦為法
    之所許。然若同意搜索之表示並非出於自由意志，或搜索行
    為對個人自由所生侵害已經完成者，均無從藉嗣後徵得被害
    人簽具同意搜索而追復。
  (四)本件查獲前，證人庚○○原本即與被告戊○○等人共處上址
    房屋內，嗣因受被告戊○○指示下樓至車內取物而先遭承辦
    警員查獲，旋並由警員帶同進入上址，進而查獲被告戊○○
    等人，此據證人魏承業、庚○○證述在卷。茲依證人庚○○
    之警詢筆錄所示，既記載證人庚○○於下樓遭警員盤查時，
    曾因心虛逃跑而仍遭逮捕，其情節是否尚能認有自始同意接
    受搜索情事，已有可議，於茲不贅；依前開搜索扣押筆錄及
    扣押物品目錄所示，當時在場執行搜索、逮捕並旋即恃以順
    利進入上址，對該處所及被告戊○○等人執行搜索之警員多
    達6 人，依常情亦非一般日常勤務所配置之人力，依其先後
    時間緊接之情形，亦非以偶然查獲證人庚○○而臨時調集所
    能解釋，顯係針對特定行動而前往埋伏者，足徵本件查獲被
    告戊○○之行動不僅並非偶然，承辦警員於事前對此猶有充
    分時間進行計劃並調度人員，是除有其他積極事證可為不同
    認定者外，本件搜索之發動，顯難認為係在急迫之情形下所
    為，況其嗣後亦未向檢察官及法院報告，自無前開逕行搜索
    規定之適用。
  (五)又本件承辦警員就被告戊○○進行搜索之行動，雖據製作被
    搜索人簽名捺印之搜索扣押筆錄附卷，然姑不論依證人即同
    時在場之人魏承業於偵查中接受檢察官詢問時指稱：當時警
    方沒有持搜索票就帶同庚○○衝進來，被告戊○○並沒有同
    意其搜索；（問：為何有簽名同意？）警方一進來就用槍指
    著我們，怎麼會同意等語（詳94年度核退字第122 號卷第12
    頁筆錄），今依常理，一般人在其住宅未經事前知會並獲同
    意即遭闖入者，驚恐之餘，其憤怒、不滿，可想而知，縱令
    闖入之人為具有執法者身分之警務人員，苟其情形尚有自主
    意思支配決定之可能，亦無任令其搜索之理，況被告戊○○
    明知自己家中藏有之物，尚有包括在前開扣案物品內之毒品
    等違禁物，豈有無端自願接受闖入員警搜索其住處之理，是
    依現有事證，本件若以被告戊○○事前曾本於自由意志而為
    同意搜索之表示，顯與事理大相逕庭，不足採信。
  (六)本件既不能證明承辦警員對被告戊○○執行搜索之程序，確
    本於其事前並出於自由意志所為之同意，該搜索程序於法即
    有未合。則審酌警員在對被告戊○○進行查緝前，既有充足
    時間卻未依法向法院聲請搜索票在先，復藉被告簽署之搜索
    扣押筆錄1 紙，以同意搜索為由，規避嗣後接受法院審查之
    義務，動機、手段可議，對國家司法權就偵查機關執行搜索
    之審查機制，侵害非輕；又其執行搜索之場所為私人住宅，
    乃一般人私生活之重心及身心安全寄託之所在，對於憲法保
    障人民居住自由權利之侵害至鉅，權衡情節，相類之事件若
    不予遏止，則無從避免違法取證行為之繼續發生，不足以實
    現憲法對人民基本權之保障，揆諸前開說明，應認為上開違
    法搜索扣押所得之物，均無證據能力。
四、本件公訴意旨以被告戊○○有前揭販賣第一級、第二級毒品
    犯行，無非以證人庚○○、甲○○、乙○○、丁○○、己○○、辛○○於警詢中之陳述、證人辛○○於偵詢中經具結所
    為之證詞，及前開扣案物為其論據。訊據被告戊○○除自承
    有施用毒品之行為外，對公訴意旨所為指訴則均堅詞否認。
    今查，公訴意旨所引前開包括據稱為5 名向被告戊○○購買
    毒品之人在內之證人6 人之證詞及扣案證物，除證人辛○○
    於偵查中曾經檢察官詢問並具結之證言外，其餘均無證據能
    力，已如前述。茲以上開證人除己○○因另案通緝中，不能
    傳訊到案外，其餘包括證人辛○○在內5 名證人經本院傳訊
    到庭並由檢辯雙方進行交互詰問結果，所言與警、偵詢中之
    證述均大異其趣，並多稱警詢中所言係應警員要求而為，內
    容均不實在云云。另就證人辛○○部分，其在本院審理期日
    行交互詰問時，經具結而證稱除委託代為購買外，伊未曾向
    被告戊○○購買毒品等語（詳本院卷第81頁至第84頁筆錄）
    。雖其在警詢初詢中曾證稱先後於94年1 月14日18時至19時
    許、94年1 月15日14時許，各在屏東市○○路天公廟前，向
    被告戊○○以1,000 元購得海洛因1 包云云；複詢中證稱：
    共向被告戊○○購買2 次毒品，時間無法確定，但約每隔3
    、4 天購買1 次，地點都是在自由路天公廟旁電話間；偵查
    中則證稱：都是伊先拿錢給被告戊○○，過了1 個多小時後
    ，才由被告拿毒品給伊等語（詳偵卷第19頁筆錄）。申言之
    ，其前後不僅關於購買時間之說法相互矛盾，依其所謂向被
    告戊○○購買毒品之情節既係先對被告戊○○交付金錢，約
    1 小時後始取得毒品等情，亦與其在本院審理時所證係委託
    被告戊○○代購毒品之說法不相違背，是依其證詞，顯難遽
    認被告戊○○即有公訴意旨指述之販賣毒品犯行。
五、綜上所述，本件除有其他可資採用之積極事證足為不同之認
    定者外，依現有卷證尚難認為被告戊○○有前揭公訴意旨指
    訴之販賣第一級、第二級毒品犯行，揆諸前開說明，應認為
    不能證明被告犯罪，應為被告戊○○無罪之諭知。
據上論斷，應依刑事訴訟法第301 條第1 項，判決如主文。
本件經檢察官鍾仁松到庭執行職務
中    華    民    國    95    年    5     月    22    日
                  刑事第二庭  審判長法  官  羅森德
                                    法  官  蘇碧珠
                                    法  官  陳松檀
以上正本證明與原本無異。
如不服本判決應於收受本判決送達後10日內向本院提出上訴書狀
，其未敘述上訴理由者，並得於提起上訴後10日內向本院補提理
由書狀（均須按他造當事人之人數附繕本）「切勿逕送上級法院
」
中    華    民    國    95    年    5     月    22    日
                                    書記官  林祥玉
【附表】
┌──┬─────┬──────┬──────┬───────┐
│編號│販賣對象  │ 時間及次數 │販賣地點    │毒品種類及數量│
├──┼─────┼──────┼──────┼───────┤
│一  │庚○○    │93年12月底至│屏東市○○路│海洛因        │
│    │          │94年1月19日 │國民餐廳前  │每次500元約0.1│
│    │          │共五次      │            │公克          │
├──┼─────┼──────┼──────┼───────┤
│二  │乙○○    │94年1月11日 │屏東市台糖量│海洛因        │
│    │          │起至1月16日 │販店前      │每次1,000元1小│
│    │          │止共4次     │屏東縣萬丹鄉│包            │
│    │          │            │媽祖廟前    │              │
├──┼─────┼──────┼──────┼───────┤
│三  │辛○○    │94年1月15日 │屏東市○○路│海洛因        │
│    │          │94年1月間   │天公廟前    │每次500元至1,0│
│    │          │共2次       │            │00元1小包     │
├──┼─────┼──────┼──────┼───────┤
│四  │丁○○    │93年12月底及│屏東市和生市│甲基安非他命  │
│    │          │94年1月間某 │場旁之橋邊  │每次1,000元1小│
│    │          │日共2次     │            │包            │
├──┼─────┼──────┼──────┼───────┤
│五  │己○○    │94年1月13日 │屏東市○○路│海洛因        │
│    │          │或14日19時許│與和平路口便│每次500元1小包│
│    │          │及94年1月17 │利商店前    │。            │
│    │          │日19時許共2 │            │              │
│    │          │次          │            │              │
└──┴─────┴──────┴──────┴───────┘


司法院資訊處製作；財團法人民間司法改革基金會備份。
